【裁判字號】    99,台上,4750
【裁判日期】    990729
【裁判案由】    違反毒品危害防制條例
【裁判全文】
最高法院刑事判決            九十九年度台上字第四七五０號
上  訴  人  甲○○
上列上訴人因違反毒品危害防制條例案件，不服台灣高等法院中
華民國九十七年十月二十八日第二審判決（九十五年度上訴第三
０五六號，起訴案號：台灣板橋地方法院檢察署九十二年度偵字
第一八九一五號），提起上訴，本院判決如下：
    主  文
上訴駁回。
    理  由
按刑事訴訟法第三百七十七條規定，上訴於第三審法院，非以判
決違背法令為理由，不得為之。是提起第三審上訴，應以原判決
違背法令為理由，係屬法定要件。如果上訴理由書狀並未依據卷
內訴訟資料，具體指摘原判決不適用何種法則或如何適用不當，
或所指摘原判決違法情事，顯與法律規定得為第三審上訴理由之
違法情形，不相適合時，均應認其上訴為違背法律上之程式，予
以駁回。本件上訴人甲○○上訴意旨略稱：(一)、原判決認定上訴
人有如原判決事實欄所載之犯行，係僅憑陳進富不利於上訴人之
供述，且原判決事實欄認定上訴人女友丘淑惠雖曾在場，但未見
聞上訴人與陳進富如何協議及為運輸毒品之事，則原判決如何據
以認定上訴人與陳進富有協議及為運輸毒品之事。又原判決並未
調查上訴人與陳進富協議及交付毒品之地點為何，亦未調查陳進
富為警查獲之電子磅秤一台之用途為何，復未調查陳進富何以將
海洛因二小包置於身上之口袋內，及該海洛因二小包是否係陳進
富運輸毒品之代價，即逕為不利於上訴人之認定，於法有違。(二)
、陳進富於警詢中供稱：……綽號「高兄」要我拿（毒品）給別
人等情，而陳進富嗣並為有利於上訴人之供述，且無證據足資證
明上訴人之綽號為「高兄」，乃原審就上情未詳為調查；又原判
決認定陳進富擬將所運輸之毒品交付與駕駛黑色自小客車之不詳
姓名成年男子，然原審並未調查該黑色自小客車之廠牌及車牌號
碼，亦未調查該不詳姓名成年男子有無綽號及特徵，於法有違。
(三)、本件警方另查扣有電子磅秤一台及分裝袋二百九十七個，而
上開物品顯與運輸及分裝毒品有關而為應沒收之物，乃原審就上
情未為調查，而僅泛稱該等物品並非違禁物而不予宣告沒收；原
判決依憑上訴人與綽號「阿牙」女子之通訊監察譯文內容，據以
論述說明上訴人並未否認其有陳進富向警方所供述之犯行，並援
引上開證據為不利於上訴人認定之依據。然上訴人始終否認犯行
，原判決上開論述說明與事實不符；又原判決於理由欄論述說明
：上訴人於與綽號「阿牙」之女子於電話交談中，向綽號「阿牙
」之女子稱陳進富已將案情講得一清二楚云云。然上訴人與陳進
富係分開製作警詢筆錄，上訴人嗣後又自警局逃脫，如何能知悉
陳進富將案情講得一清二楚，又「阿牙」之女子於電話交談中所
稱「失身」之含義如何，及綽號「阿富」者是否即係陳進富，均
有疑義，乃原審就上情未為調查；陳進富雖於警詢中為不利於上
訴人之供述，然其於第一審審理中已為有利於上訴人之證述，且
內政部警政署刑事警察局對陳進富實施測謊，其結果亦可認上訴
人未委請陳進富運輸毒品。乃原審就上開各情未詳予斟酌調查釐
清，即逕為不利於上訴人之認定，於法有違等語。
惟查：原判決認定上訴人有原判決事實欄所載共同運輸第一級毒
品之犯行，係以訊據上訴人供承：於如原判決事實欄所載時、地
，偕同女友丘淑惠前往陳進富租屋處，並提供其所有車牌號碼Ｔ
ＹＸ－１３６號機車供陳進富騎乘外出，嗣陳進富於途中為警查
獲，並經警扣得如原判決事實欄所載之海洛因及安非他命等情，
而伊嗣並有自警局脫逃等事實。上訴人雖否認有共同運輸毒品之
犯行，辯稱：伊與丘淑惠僅係前往陳進富租屋處泡茶聊天，嗣陳
進富向伊借用機車外出購買毒品施用，為警查扣之毒品等物品均
係陳進富所有。陳進富知悉伊當日攜帶現金約新台幣（下同）三
十餘萬元，曾向伊催討之前伊所積欠之二萬元遭拒，陳進富為此
心生不滿而誣攀為伊運送毒品云云。然查上訴人有如原判決事實
欄所載之犯行，業據陳進富於警詢及檢察官偵查中證述甚詳，核
與警員黃健榮證述如何查獲陳進富等情相符，參酌上訴人於民國
九十二年十月九日，自警察局拘留室脫逃後，曾於同年十月二十
四日下午三時四十分八秒，與綽號「阿牙」之女子以行動電話交
談，綽號「阿牙」之女子向上訴人告知「阿富」（即陳進富）「
失身」了（指被抓了），而上訴人即向該女子告稱：「阿富」都
把伊給供出來，還講得一清二楚，「阿富」就不要讓伊碰到等語
，有通訊監察譯文附卷可稽，而上訴人於第一審審理中亦不否認
綽號「阿牙」之女子係伊前女友。則依上開通話內容以觀，上訴
人並未向綽號「阿牙」之女子否認其有陳進富向警方所供述之犯
行，且上訴人在電話中並稱陳進富已將案情講得一清二楚，足見
上訴人確與陳進富共同為本件運輸毒品之犯行。另陳進富與上訴
人共同為本件犯行之事實，陳進富部分並經法院判處罪刑確定，
有陳進富部分相關刑事判決書附卷可稽。此外並有陳進富為警查
獲之海洛因七十二小包、安非他命一包，及電子磅秤一台、黑色
手提袋一個扣案可佐，而上開毒品經送鑑定結果確分別含有海洛
因及甲基安非他命成分，並有法務部調查局九十二年十一月十七
日調科壹字第０六０００七六一六號鑑定通知書、九十三年二月
十六日調科壹字第０九三六二四一一九四０號檢驗通知書附卷可
證。另有扣押筆錄、扣押物品目錄表、扣押物品照片、扣押物品
初步鑑驗報告單、房屋租賃契約書、車籍作業系統—查詢認可資
料等附卷足憑，堪認陳進富不利於上訴人供述各情係屬事實。陳
進富雖否認知悉上訴人所交付之物係毒品，然依陳進富運輸毒品
之過程甚為隱密之情節，及證人即警員黃健榮證述如何查獲陳進
富之情形，暨陳進富有多次施用毒品前科等情以觀，堪認陳進富
知悉上訴人所交付者係毒品，其否認各情係屬事後卸責之詞，並
無足取。陳進富於事實審法院審理中雖為有利於上訴人之證述，
然其證述內容前後不一，且與上訴人相關供述各情不符。另依陳
進富警詢筆錄及警員王如民報告書所記載之內容，足見陳進富於
警詢中供稱：扣案毒品係上訴人所交付等情時，上訴人尚未自警
局脫逃，且陳進富並於第一審審理中證稱：伊於警詢及檢察官偵
查中之供述，均係出於自由意志所為，執法人員未對其有何脅迫
或不當取供等情明確，堪認陳進富供稱：係因上訴人自警局脫逃
，伊想要交保而將責任推給上訴人，扣案之毒品均是伊所有，上
訴人未曾委託伊運送毒品云云，係屬事後卸責及迴護上訴人之詞
，不足採信。上訴人雖辯稱：陳進富向伊催討伊之前所積欠之二
萬元未果，心生不滿而誣攀為伊運送毒品云云。然陳進富相關供
述各情前後矛盾不一，且警方係在陳進富租住處查獲正在泡茶之
上訴人，足見上訴人與陳進富間並無怨隙，陳進富顯無設詞誣陷
上訴人之可能。另依丘淑惠、陳進富相關供述各情以觀，足見上
訴人上開辯解各情與事實及常情不符，不足採信。依警方查獲海
洛因之數量及其依不同重量包裝等情以觀，堪認陳進富供稱：為
警查獲之毒品係供伊自己施用云云，顯非事實。陳進富經送內政
部警政署刑事警察局實施測謊結果，雖認其就「九十二年十月九
日被查獲毒品是『陳富生』交給你的嗎？」、「這批查獲毒品是
『陳富生』交給你的嗎？』之問題，答稱：不是，並無不實反應
，研判未說謊等情，有該局九十三年九月十四日刑鑑字第０九三
０一八七九二０號測謊鑑驗結果通知書等附卷可按。然測謊結果
無法達到百分之百正確性，鑑驗結果固可供審判之參考，但非為
判斷之唯一及絕對之依據。本件依憑卷附相關證據資料，堪認上
訴人確有如原判決事實欄所載之犯行，上開測謊結果與調查所得
之事實不符，不能以此為有利於上訴人之論斷。上訴人否認辯解
各情，無非係屬事後卸責之詞，不足採信等情，予以綜合判斷。
因而撤銷第一審判決，改判論處上訴人共同運輸第一級毒品罪刑
，已於判決內說明其所憑之證據及其認定之理由。按供述證據前
後，雖稍有參差或互相矛盾，事實審法院非不可本於經驗法則斟
酌其他證據作合理之比較定其取捨，從而供述證據之一部認為真
實者予以採取，亦非證據法則所不許。又證據之取捨與證據之證
明力如何，均屬事實審法院得自由裁量、判斷之職權；苟其此項
裁量、判斷，並不悖乎通常一般之人日常生活經驗之定則或論理
法則，又於判決內論敘其何以作此判斷之心證理由者，即不得任
意指摘其為違法，而據為提起第三審上訴之合法理由。原判決綜
合上述各項證據資料，據以認定上訴人確有如原判決事實欄所載
之犯行等情，乃其採證認事調查職權之合法行使，且無違背論理
法則及經驗法則等情事，不容任意指為違法。陳進富於警詢中業
已明確供稱：綽號「高兄」者即係要伊運送毒品之上訴人（九十
二年度偵字第一八九一五號卷第九頁背面）等情甚詳，縱認原判
決就陳進富相關供述各情未逐句援引，而有微疵，然於判決之結
果並無影響，依刑事訴訟法第三百八十條規定，仍不得據為合法
之第三審上訴理由。原判決援引上訴人與綽號「阿牙」之女子通
訊監察譯文之內容，係據以說明上訴人於與綽號「阿牙」之女子
於電話交談中，上訴人並未向綽號「阿牙」之女子否認其有陳進
富向警方所供述之犯行（原判決理由欄貳、二、(七)），上訴意旨
未依卷內訴訟資料，漫事任意指摘原判決違法，並非有據。按有
利於被告之證據不採納及應於審判期日調查之證據，係指該證據
倘予採納或經調查所能證明者，得以推翻原審判決所確認之事實
，而得據以為不同之認定而言。如非事理所必然，或係無從調查
之證據方法，即欠缺其調查之必要性，縱未調查，或未於理由特
加說明，均與所謂違背法令之情形不相適合。上訴人並未陳明曾
聲請原審就上訴意旨所載各情為如何之調查，且原審縱就上情再
為調查，亦非得以推翻原判決所確認之事實，而得據以為不同之
認定，尚不得任意指摘原審有應調查之證據而未予調查之違法。
況原審於最後審判期日調查證據完畢開始辯論前，審判長問上訴
人尚有何證據請求調查，上訴人及其原審指定辯護人均答稱：沒
有（原審卷第一四三頁背面），並未聲請原審再為其他之調查。
而本院為法律審，上訴人在本院又為此爭執，自非依據卷內資料
執為指摘之合法上訴第三審理由。上訴人徒憑己意或就原判決已
有說明之事項，或就原審判斷證據證明力之合法職權行使，漫指
其違法，重為單純事實上之爭執，難謂係適法上訴第三審之理由
，其上訴違背法律上之程式，應予駁回。
據上論結，應依刑事訴訟法第三百九十五條前段，判決如主文。
中    華    民    國  九十九  年    七    月  二十九  日
                      最高法院刑事第一庭
                          審判長法官  董  明  霈
                                法官  林  茂  雄
                                法官  張  祺  祥
                                法官  宋      祺
                                法官  陳  祐  治
本件正本證明與原本無異
                                      書  記  官
中    華    民    國  九十九  年    八    月    五    日
                                                      K

司法院資訊處製作；財團法人民間司法改革基金會備份。
